【裁判字號】    99,易,3052
【裁判日期】    991027
【裁判案由】    違反保護令
【裁判全文】
臺灣臺中地方法院刑事判決              99年度易字第3052號
公  訴  人  臺灣臺中地方法院檢察署檢察官
被      告  乙○○
上列被告因違反保護令案件，經檢察官提起公訴（99年度偵字第
16086號），本院判決如下：
    主  文
乙○○犯違反保護令罪，處有期徒刑肆月，如易科罰金，以新臺
幣壹仟元折算壹日。
    事  實
一、乙○○係甲○○之子，2 人同住於臺中縣豐原市○○街200
    巷13弄16號住處，具有家庭暴力防治法第3 條第3 款所定家
    庭成員關係。乙○○前於民國99年4 月16日，經本院依家庭
    暴力防治法第16條第3 項、第14條第1 項第1 款、第2 款規
    定，以99年度司暫家護字第309 號民事暫時保護令裁定，令
    乙○○不得對甲○○實施身體上或精神上不法侵害之行為，
    不得對甲○○為騷擾行為。臺中縣警察局豐原分局員警於同
    年4 月26日22時許依法執行上開暫時保護令內容及將暫時保
    護令裁定送達乙○○，並由乙○○簽章確認執行內容。乙○
    ○已知悉上開暫時保護令內容，竟基於違反暫時保護令裁定
    之犯意，於99年7 月10日18時5 分許，在上開住處，將甲○
    ○置於廚房流理台及冰箱內之食物潑灑在地，經甲○○發現
    制止，乙○○竟徒手推擠甲○○之頭部，致甲○○倒地，因
    而受有頭皮挫傷、腰部挫傷及左手肘挫傷等傷害（傷害部分
    未據告訴），以此方式騷擾甲○○及實施身體上不法侵害行
    為，而違反前述暫時保護令裁定。
二、案經甲○○訴請臺中縣警察局豐原分局報請臺灣臺中地方法
    院檢察署檢察官偵查起訴。
    理  由
一、按刑事訴訟法第159 條第1 項規定：「被告以外之人於審判
    外之言詞或書面陳述，除法律有規定者外，不得作為證據。
    」其立法意旨，乃在於確保被告之反對詰問權。同法第159
    條之5 第1 項規定：「被告以外之人於審判外之陳述，雖不
    符前4 條之規定（同法第159 條之1 至第159 條之4 ），而
    經當事人於審判程序同意作為證據，法院審酌該言詞陳述或
    書面陳述作成時之情況，認為適當者，亦得為證據。」同法
    條第2 項規定：「當事人、代理人或辯護人於法院調查證據
    時，知有刑事訴訟法第159 條第1 項不得為證據之情形，而
    未於言詞辯論終結前聲明異議者，視為有前項之同意。」其
    立法意旨，則在於確認當事人對於傳聞證據有處分權，得捨
    棄反對詰問之權利，同意傳聞證據可作為證據。惟因刑事訴
    訟制度尚非採澈底之當事人進行主義，乃又限制以法院認為
    適當者，始得為證據。因此，當事人同意或依法視為同意某
    項傳聞證據作為證據使用者，實質上即表示有反對詰問權之
    當事人已捨棄其權利，如法院認為適當者，不論該傳聞證據
    是否具備刑事訴訟法第159 條之1 至第159 條之4 所定情形
    ，均容許作為證據；換言之，當事人捨棄對原陳述人行使反
    對詰問權者，如法院認為適當，即容許該傳聞證據作為證據
    ，不以未具備刑事訴訟法第159 條之1 至第159 條之4 所定
    情形為前提（最高法院97年度台上字第6162號判決意旨參照
    ）。查本判決後述引用各該被告以外之人於審判外之陳述（
    包含言詞及書面陳述），皆屬傳聞證據，惟檢察官及被告乙
    ○○雖知上開證據資料為傳聞證據，但於本院審判期日中明
    確表示同意有證據能力（見本院卷第15頁），且迄至言詞辯
    論終結前亦未再聲明異議，本院審酌上開證據資料製作時之
    情況，尚無違法不當，且與本案均具有關連性，認後述引用
    證據之證據能力均無疑義。
二、訊據被告坦承於上揭時、地，將甲○○所有食物潑灑在地及
    徒手推擠甲○○，致使甲○○倒地受傷等情不諱，惟矢口否
    認有何違反暫時保護令裁定犯行。辯稱：我是因為要整理家
    裡面要將發臭的湯汁丟掉，甲○○跑過來阻止我，我才把甲
    ○○推開，我有做這些行為，但我不認為是違反保護令，我
    是要處理掉垃圾云云（詳本院卷第16頁）。然查：
  (一)被告前因家庭暴力事件，經甲○○向本院聲請核發保護令，
    由本院於99年4 月16日核發99年度司暫家護字第309 號民事
    暫時保護令，令被告不得對甲○○實施身體上或精神上不法
    侵害及為騷擾之行為。被告於同年4 月26日收受及知悉該保
    護令後，於同年7 月10日18時5 分許，在臺中縣豐原市○○
    街200 巷13弄16號住處，將甲○○置於廚房流理台及冰箱內
    之食物潑灑在地，復徒手推擠甲○○之頭部，致甲○○倒地
    受有頭皮挫傷、腰部挫傷及左手肘挫傷等傷害之事實，業據
    被告於警詢、偵訊及本院審理坦承在卷（見警卷第9 頁，偵
    卷第8 頁，本院卷第14頁），經核與證人甲○○於警詢及檢
    察官訊問時證述情節相符（見警卷第11至13頁，偵卷第15、
    16 頁 ），並有本院98年度司暫家護字第309 號民事暫時保
    護令裁定、送達證書影本、臺中縣警察局豐原分局處理家庭
    暴力案件現場報告表、保護令執行紀錄表影本、行政院衛生
    署豐原醫院受理家庭暴力事件驗傷診斷書各1 份及現場照片
    3 張在卷可稽（見警卷第17、18、22、23、26至30、36頁）
    。是被告於上揭時、地，將甲○○所有食物潑灑在地及徒手
    推擠甲○○，致使甲○○倒地受傷等情，堪以認定。
  (二)又證人甲○○於警詢證稱：「99年7 月10日18時5 分在我家
    廚房，我看到我兒子乙○○要把我放在流理台上的蜆及冰在
    冰箱裡的冷藏食物倒在地上，我發現就上前阻止他，我兒子
    乙○○就用手推擠我頭使我撞到地板，而且乙○○怕被警察
    發現，便將灑在地上的食物掃起置於炒鍋內」等語（見警卷
    第12頁）；復於檢察官訊問時證稱：「（在7 月10日當天你
    兒子是不是因為把冰箱的東西丟在地上，你去阻擋，他就用
    手將你推開，害你去撞到地板？）是」、「（當時乙○○是
    不是有把冰箱的食物及流理台的食物丟棄在地上？）是」等
    語甚詳（見偵卷第15、16頁）。證人甲○○為被告之母親，
    若非遭被告實施家庭暴力行為，自無必要於警詢及偵訊時指
    訴上開情節。再參酌證人甲○○於偵訊及本院審理時均證稱
    ：希望法院對被告從輕量刑等語（見偵卷第16頁，本院卷第
    17頁），足徵證人甲○○主觀上並無強烈動機使被告接受嚴
    厲之刑罰，自無可能虛捏上開情節以誣指被告，其於警詢及
    偵訊所證情節，應屬可信。依此，被告若見食物腐敗發臭，
    則應從流理台及冰箱內取出後放置在容器中，再丟棄置廚餘
    回收桶，而非丟棄在地。益徵被告並非基於整理家庭環境之
    意而清理證人甲○○所有食物及推擠甲○○。此外，被告前
    於99年3 月22日2 時許，在其上揭住處，因財產問題對證人
    甲○○心生不滿，將甲○○所有之機車2 台丟入大排水溝，
    對證人甲○○為家庭暴力行為，經本院核發民事暫時保護令
    。臺中縣警察局豐原分局員警於同年4 月26日22時許，至被
    告住處將上開民事暫時保護令交付被告，並執行該保護令。
    詎被告於99年6 月4 日7 時50分許，在前開住處，損害甲○
    ○所有之電話線、變電箱、電鍋，並將飯菜、湯汁、機油、
    酸梅等醃製物潑灑在被害人甲○○房內，對甲○○實施精神
    上不法侵害及騷擾行為。本院於99年9 月8 日以99年度易字
    第2205號判決就其違反保護令犯行，判處拘役30日確定等情
    ，有本院上開民事暫時保護令裁定、臺中縣警察局豐原分局
    保護令執行紀錄表、本院99年度易字第2205號判決正本在卷
    ，並經本院依職權調閱前揭99年度易字第2205號案卷核閱屬
    實。被告對甲○○為上開家庭暴力行為，經法院核發民事暫
    時保護令，亦因違反保護令行為而經本院判刑確定。被告經
    民事暫時保護令之調查及經刑事偵審程序後，應知悉何種行
    為屬家庭暴力防治法所定之家庭暴力及騷擾行為，竟仍於前
    案偵審期間，再對證人甲○○為本案家庭暴力行為及騷擾行
    為，自具有違反保護令之故意無疑。是被告於本院辯稱：其
    係整理發臭食物及居家清潔云云，為卸責之詞，不足採信。
  (三)綜上，本件事證明確，被告犯行，堪以認定。
三、按家庭暴力防治法第61條第1 款、第2 款規定，違反法院依
    同法第16條第3 項所為禁止實施家庭暴力行為及禁止騷擾行
    為者，為本法所稱之違反保護令罪。又家庭暴力防治法所稱
    之「家庭暴力」，係指家庭成員間實施身體或精神上不法侵
    害之行為；同法所稱之「家庭暴力罪」者，指家庭成員間故
    意實施家庭暴力行為而成立其他法律所規定之犯罪，家庭暴
    力防治法第2 條第1 款、第2 款分別定有明文。次按所謂「
    精神上不法侵害」，包括以謾罵、吼叫、侮辱、諷刺、恫嚇
    、威脅之言詞語調脅迫、恐嚇被害人之言語虐待；竊聽、跟
    蹤、監視、冷漠、鄙視或其他足以引起人精神痛苦之精神虐
    待及性虐待等行為，詳言之，若某行為已足以引發相對人心
    裡痛苦畏懼之情緒，應即該當「精神上不法侵害」之行為，
    且因家庭暴力行為多有長期性、習慣性、隱密性、持續性之
    特徵，家庭成員間關係密切親近，對於彼此生活、個性、喜
    惡之了解為人際網絡中最深刻者，於判斷某一行為是否構成
    「精神上不法侵害」時，除參酌社會上一般客觀標準外，更
    應將被害人主觀上是否因加害人行為產生痛苦恐懼或不安之
    感受納入考量。至家庭暴力防治法第2 條第3 款規定之「騷
    擾」，係指任何打擾、警告、嘲弄或辱罵他人之言語、動作
    或製造使人生畏怖情境之行為，使他人因而產生不快不安之
    感受，與前述「精神上不法侵害行為」肇致相對人心理恐懼
    痛苦，在程度上有所區分。被告明知法院已裁定命其不得對
    聲請人（即被害人）甲○○為實施身體上不法侵害及騷擾行
    為，卻仍於上述時間、地點，將食物潑灑在地，及推擠甲○
    ○，致使甲○○受有頭皮挫傷等傷害之行為，依前揭說明，
    堪認被告所為已構成違反前揭保護令所規定之身體上不法侵
    害及騷擾行為無訛。是核其所為，係違反法院依家庭暴力防
    治法第16條第3 項、第14條第1 項第1 款、第2 款所為之民
    事暫時保護令裁定，而係犯家庭暴力防治法第61條第1 款、
    第2 款之違反保護令罪。被告上開行為雖違反前開裁定所禁
    止之2 款行為，然法院依家庭暴力防治法所核發之保護令，
    該保護令內之數款規定，僅分別為不同之違反保護令行為態
    樣，被告以一犯意為一違反保護令之行為，應屬單純一罪，
    仍只以一違反保護令罪論處。爰審酌被告為被害人甲○○之
    子，同住一處，本應相互尊重，和平共處，竟不顧告訴人甲
    ○○年事已高，對甲○○實施家庭暴力行為，嚴重破壞家庭
    倫理，且其前於99年6 月4 日，曾以傾倒食物之相同方式對
    甲○○實施家庭暴力之犯行，經本院另案判處拘役30日確定
    ，有臺灣高等法院被告前案紀錄表在卷可參，仍不知警惕，
    於99年7 月10日再為本件犯行，進而出手對甲○○實施身體
    上之侵害，足見其對甲○○之不尊重及自身惡劣習性。被告
    此次犯行顯現出其反社會及家庭之性格，若僅側重於甲○○
    所受之身體傷害輕重，而未酌予提高量刑，已難期使被告充
    分自身行為，及犯後否認犯行等一切情狀，量處如主文所示
    之刑，併宣示如易科罰金之折算標準。
據上論斷，應依刑事訴訟法第284 條之1 、第299 條第1 項前段
，家庭暴力防治法第61條第1 款、第2 款，刑法第11條前段、第
41條第1 項前段，判決如主文。
本案經檢察官林忠義到庭執行職務
中    華    民    國    99    年    10    月    27    日
                  刑事第九庭  法  官  柯志民
以上正本證明與原本無異。
如不服本判決應於收受判決後10日內向本院提出上訴書狀，並應
敘述具體理由；其未敘述上訴理由者，應於上訴期間屆滿後20日
內向本院補提理由書（均須按他造當事人之人數附繕本）「切勿
逕送上級法院」。
                              書記官  鄭晉發
中    華    民    國    99    年    10    月    27    日
附錄本案論罪科刑法條全文：
家庭暴力防治法第61條
違反法院依第十四條第一項、第十六條第三項所為之下列裁定者
，為本法所稱違反保護令罪，處三年以下有期徒刑、拘役或科或
併科新臺幣十萬元以下罰金：
一、禁止實施家庭暴力。
二、禁止騷擾、接觸、跟蹤、通話、通信或其他非必要之聯絡行
    為。
三、遷出住居所。
四、遠離住居所、工作場所、學校或其他特定場所。
五、完成加害人處遇計畫。

司法院資訊處製作；財團法人民間司法改革基金會備份。
